【裁判字號】    92,訴,851
【裁判日期】    920529
【裁判案由】    損害賠償
【裁判全文】
台灣板橋地方法院民事判決  九十二年度訴字第八五一號
    原      告  乙○○
    被      告  甲○○
右當事人間請求損害賠償事件，本院判決如左：
    主      文
原告之訴駁回。
訴訟費用由原告負擔。
    事      實
甲、原告方面：
一、聲明：被告應給付原告違約金新台幣（下同）五百萬元。
二、陳述：
（一）被告因所有土地遭訴外人邱長川假扣押查封十餘年，乃於民國九十年二月十八
      日，簽立授權（委任）書及同意書，委任授權原告處理上開土地撤銷假扣押查
      封及請領徵收補償金等事務，並同意於事成後給付原告總金額二成作為酬庸，
      詎於原告陸續為被告聲請撤銷假扣押裁定及提起損害賠償訴訟期間，被告竟勾
      串律師助理陳旭琨，向法院聲請解除委任原告而違約（即前述同意書第八項）
      ，通謀虛偽意圖減免應付原告之酬金。
（二）民法第五百四十九條規定：「當事人之任何一方，得隨時終止委任契約。當事
      人之一方，於不利於他方之時期終止契約者，應負損害賠償責任．．．」、同
      法第八十七條規定：「表意人與相對人通謀而為虛偽意思表示者，其意思表示
      無效。但不得以其無效對抗善意第三人」，又「附條件之法律行為當事人，於
      條件成否未定前，若有損害相對人因條件成就所應得利益之行為者，負賠償損
      害之責任」、「因條件成就而受不利益之當事人，如以不正當行為阻其條件之
      成就者，視為條件已成就」，民法第一百條、第一百零一條亦定有明文。
（三）右開同意書第八項記載：「若有壹方違約，則放棄法律保障之抗辯權益，並賠
      償新台幣五百萬元整」，爰據此約定請求判決如聲明所示。
三、證據：提出授權（委任）書、同意書、證物明細表、民事裁定書、確定證明書、
    存證信函、錄音譯文及不起訴處分書等件為證。
乙、被告方面：
一、聲明：如主文第一項所示。
二、陳述：原告未能為被告取回分文土地徵收補償款，即擅自簽發被告名義之票據金
    額共二百餘萬元使用，經被告向桃園律師詢問結果，得知原告係假代書，始撤銷
    委任，且被告另行委請律師處理，全部辦妥僅收費五萬元，原告竟要二成高達二
    百餘萬元酬金，實屬詐騙被告。
    理      由
一、本件原告起訴主張：被告因所有土地遭訴外人邱長川假扣押查封十餘年，乃於九
    十年二月十八日，簽立授權（委任）書及同意書，委任授權原告處理上開土地撤
    銷假扣押查封及請領徵收補償金等事務，並同意於事成後給付原告總金額二成作
    為酬庸，詎於原告陸續為被告聲請撤銷假扣押裁定及提起損害賠償訴訟期間，被
    告竟勾串律師助理陳旭琨，向法院聲請解除委任原告而違約，意圖減免應付原告
    之酬金，爰依前述同意書第八項「若有壹方違約，則放棄法律保障之抗辯權益，
    並賠償新台幣五百萬元整」之約定，訴請判決如聲明所示等情。被告則以：原告
    未能為被告取回分文土地徵收補償款，即擅自簽發被告名義之票據金額共二百餘
    萬元使用，經被告向桃園律師詢問結果，得知原告係假代書，始撤銷委任，且被
    告另行委請律師處理，全部辦妥僅收費五萬元，原告竟要二成高達二百餘萬元酬
    金，實屬詐騙被告等語置辯。
二、原告主張被告於九十年二月十八日，簽立授權（委任）書及同意書，委任授權原
    告處理被告所有土地撤銷假扣押查封及請領徵收補償金等事務，在原告處理該委
    任事務期間，被告即向法院聲請解除委任原告之事實，業據原告提出授權（委任
    ）書及同意書各一件為證，且被告亦不爭執，固堪信為真實。
三、惟查前開同意書第八項僅載：「若有壹方違約，則放棄法律保障之抗辯權益，並
    賠償新台幣五百萬元整」等情，並未明定如何具體情形為違約，且兩造於授權（
    委任）書及同意書內，既無被告不得於委任期間解除委任原告及另行委任他人之
    約定，原告復未舉證證明兩造曾以口頭或其他書面，禁止被告解除委任原告而另
    行委任他人，則被告解除委任原告而另行委任他人辦理原委任事務，自難謂有何
    違約情事可言，故原告依前述同意書第八項約定，請求被告給付違約金五百萬元
    即無理由。
四、又原告提起本件訴訟，於起訴狀所載訴之聲明係請求被告給付違約金五百萬元，
    而事實理由之陳述，則提及民法第五百四十九條、第八十七條、第一百條及第一
    百零一條等規定，前後顯然矛盾，經本院闡明結果，原告已明確主張依同意書第
    八項請求被告給付違約金，故就原告所為前開民法法條之陳述，本院自無須予以
    審酌，附此敘明。
五、從而，本件原告基於違約金法律關係，請求被告給付五百萬元，為無理由，應予
    駁回。
據上論結，本件原告之訴為無理由，依民事訴訟法第七十八條，判決如主文。
中      華      民      國    九十二    年      五      月    二十九    日
                                    臺灣板橋地方法院民事第二庭
~B法  官  連士綱
右為正本係照原本作成。
如對本判決上訴，須於判決送達後廿日內向本院提出上訴狀。
中      華      民      國    九十二    年      五      月     三十     日
~B書記官  李宏明


司法院資訊處製作；財團法人民間司法改革基金會備份。
